【裁判字號】    89,交易,89
【裁判日期】    891213
【裁判案由】    過失致死
【裁判全文】
臺灣嘉義地方法院刑事判決                          八十九年度交易字第八九號
    公  訴  人  臺灣嘉義地方法院檢察署檢察官
    被      告  甲○○
    選任辯護人  蕭敦仁
右列被告因過失致死案件，經檢察官提起公訴（八十九年度偵字第一七三六號），本
院判決如左：
    主  文
甲○○因過失致人於死，處有期徒刑壹年陸月，緩刑肆年。
    事  實
一、甲○○於民國八十九年三月三日下午十三時五十六分許，駕駛牌照號碼ＤＺ－０
    ００七號自用小客車，沿國道一號高速公路由北往南方向之外側車道行駛，途經
    該路二六六公里二七九公尺南向處（嘉義縣、市路段），本應注意汽車行駛時，
    駕駛人應注意兩車之併行間隔，並隨時採取必要之安全措施，及應在遵行車道行
    駛，不得擅自穿越中央分隔帶分向設施，駛入來車之車道內，而依當時係日間，
    天氣晴朗，視線良好，路面為柏油路面、乾燥，無缺陷，亦無障礙物之狀況，並
    無不能注意之情事，乃其能注意，竟疏未注意，貿然以時速一百公里左右之速度
    行駛，致與內側由不詳姓名之人駕駛之車輛輕微擦撞，並因操作不當，失控撞毀
    並穿越中央護欄後，整車彈起衝越向北上車道，適有徐福生駕駛車號ＶＷ－七一
    七０號自用小客車，搭載蘇榮芳、蘇明信、李東起等人，由南向北駛至，甲○○
    駕駛失控之自小客車，於落下時碰擊壓毀徐福生駕駛之前開小客車，致徐福生、
    蘇榮芳、蘇明信、李東起均受有頭部外傷，經送醫後，分別因顱內出血及顱腦損
    傷不治死亡。
二、案經內政部警政署國道公路警察局第四警察隊移送臺灣嘉義地方法院檢察署檢察
    官偵查起訴。
    理  由
一、訊據被告甲○○對於右揭時地，駕駛自用小客車行經國道一號高速公路肇事路段
    外側車道，因疏未與內側車道行駛之自用小客車保持安全間隔，致發生輕微擦撞
    ，操作不當，失控撞毀並穿越中央護欄後，車體彈起衝越向北上車道而壓毀由被
    害人徐福生駕駛在北上車道行駛之自用小客車，致被害人徐福生、蘇榮芳、蘇明
    信、李東起等四人傷重，送醫不治死亡等事實自白不諱，核與證人即事故當時駕
    駛牌照號碼ＣＲ－三六三八號自用小客車在被害人徐福生前方行駛之劉益信（見
    警卷第九至十頁）、及駕駛ＣＳ－八八三二號自用小客車在被害人徐福生後方行
    駛之涂力元於警訊所證述之情節相符（見警卷第十一頁），復有道路交通事故調
    查報告表一份、現場照片二十五張附卷（見警卷第二頁、第十六至二十二頁）足
    憑。而被害人徐福生、蘇榮芳、蘇明信、李東起等四人確因本件車禍致顱內出血
    及顱腦損傷不治死亡，亦經臺灣嘉義地方法院檢察署檢察官督同檢驗員相驗屬實
    ，製有勘驗筆錄、相驗屍體證明書及驗斷書各一份及相片十五張附卷可參。
二、按「汽車行駛時，駕駛人應注意兩車併行之間隔，並隨時採取必要之安全措施」
    ；又「汽車行駛高速公路，不得擅自穿越中央分隔帶分向設施」道路交通安全規
    則第九十四條第三項及高速公路交通管制規則第九條第一項第四款分別定有明文
    。查被告駕駛汽車行經肇事之前開路段為雙向四車道，設有中央分隔島，有前開
    道路交通事故調查報告表可按。被告於前揭時、地駕駛汽車行經上開路段，自應
    注意遵守上開規定，且依當時情況為日間晴天，視線良好，路面為柏油路面、乾
    燥，無缺陷，亦無障礙物之狀況，並無使被告不能注意之情事，亦有前開道路交
    通事故調查報告表可考，乃其應注意能注意竟疏未注意及此，貿然以時速一百公
    里左右之速度疾駛，而與內側車側之自用小客車發生輕微擦撞，操作不當，失控
    撞毀並穿越中央護欄後，車體彈起衝越向北上車道而壓毀由被害人徐福生駕駛在
    北上車道行駛之自用小客車，致被害人徐福生、蘇榮芳、蘇明信、李東起等四人
    傷重，送醫不治死亡，肇致本件車禍，其有過失之責甚為灼然，而被害人徐福生
    駕駛自用小客車，依規定在遵行車道行駛，應無過失責任。另本件車禍責任經送
    臺灣省嘉雲區行車事故鑑定委員會鑑定結果，亦認為：「一、甲○○駕駛自小客
    車，操控不當，駛入來車道，為肇事原因。二、劉益信、徐福生二人：無肇事因
    素。」亦同此見解，有該會八十九年四月二十六日嘉鑑字第八九０二八九號函附
    之鑑定意見書附卷可稽。又被害人徐福生、蘇榮芳、蘇明信、李東起等四人係因
    本件車禍死亡，已如前述，是被告之過失行為與被害人之死亡間顯具有相當因果
    關係。本件事證明確，其犯行洵堪認定。
三、核被告所為係犯刑法二百七十六條第一項之過失致死罪。又被告一過失行為，致
    被害人徐福生、蘇榮芳、蘇明信、李東起等四人死亡，侵害四生命法益，為想像
    競合犯，屬裁判上一罪，應依刑法第五十五條規定，從一重處斷。爰審酌被告應
    負全部過失責任，被害人無過失，被告肇事後已與被害人家屬和解，分別賠償被
    害人徐福生家屬新台幣（以下同）三百七十萬元、被害人蘇榮芳及蘇明信（彼二
    人為兄弟）家屬合計四百五十萬元、被害人李東起家屬三百七十萬元，有和解契
    約書三份附卷可證，及坦承犯行，肇事後之態度良好，惟其一過失行為肇致被害
    人四人死亡，使被害人家屬哀痛逾常，家庭破裂等一切情狀，量處如主文所示之
    刑。查被告未曾受有期徒刑以上刑之宣告，業據其於本院審理時供承在卷，並有
    臺灣嘉義地方法院檢察署刑案資料查註紀錄表一份附於偵查卷、臺灣高等法院被
    告全國前案紀錄表一份附於本院卷可查，其因過失而犯罪，犯後深具悔意，已與
    被害人家屬成立民事調解賠償損害，經此起訴審判，當知所警惕，應無再犯之虞
    ，本院認所宣告之刑以暫不執行為適當，併予宣告緩刑三年，以啟自新。伏願被
    告記取本件車禍教訓，因其一過失行為造成三個破碎家庭，被害人家屬，老年父
    母喪子、年輕妻子喪夫、幼年子女喪父之椎心之痛，將永遠無法揮去，應體察國
    家法律寬厚，能邀獲寬典，當存感激之心，珍惜自己，更珍重他人，盡其心力，
    戮力以赴，奉獻自己，協助他人，服務社會，造福人群，做有利國家社會之事，
    切勿再輕蹈法網，遺害社會，禍及他人，庶不負本院對其宣告緩刑，給予自新之
    機會。
據上論斷，應依刑事訴訟法第二百九十九條第一項前段，刑法第二百七十六條第一項
、第五十五條、第七十四條第一款，罰金罰鍰提高標準條例第一條前段，判決如主文
。
本案經檢察官林俊良到庭執行職務。
中    華    民    國      八十九        年    十二      月      十三    日
                                      臺灣嘉義地方法院刑事第三庭
                                          法  官  許  進  國
右正本證明與原本無異。
如不服本判決，應於判決送達後十日內向本院提出上訴狀( 應附繕本 )。
中    華    民    國      八十九        年    十二      月      十四    日
                                          書記官  李  彩  娥


司法院資訊處製作；財團法人民間司法改革基金會備份。
